【裁判字號】    99,上易,646
【裁判日期】    991019
【裁判案由】    竊盜
【裁判全文】
臺灣高等法院臺中分院刑事判決         99年度上易字第646號
上  訴  人
即  被  告  丁○○
上  訴  人
即  被  告  辛○○
上列上訴人因竊盜案件，不服臺灣彰化地方法院99年度易字第43
號中華民國99年2月8日第一審判決（起訴案號：臺灣彰化地方法
院檢察署98年度偵字第10395號），提起上訴，本院判決如下：
    主  文
上訴駁回。
    事  實
一、辛○○前於95年間，因連續施用第一、二級毒品案件，經臺
    灣彰化地方法院以95年度訴緝字第35號刑事判決分別判處有
    期徒刑8月、4月，應執行有期徒刑10月確定，經送監執行，
    於96年3月15日縮刑期滿執行完畢。詎辛○○不知悔改，復
    與丁○○（上訴逾期，詳後敘述）基於共同意圖為自己不法
    所有之犯意聯絡，於下列時間、地點，共同為下列行為：
(一)、98年8月31日凌晨3時許，在彰化縣彰化市○○街135號之彰
    化基督教醫院6樓612號病房內，以辛○○負責在病房外把風
    ，而由丁○○進入病房內徒手竊取之方式，共同竊得A床庚○○所有之SONY牌易利信手機1支。
(二)、98年9月1日凌晨3時許，在同醫院7樓755號病房內，以相同
    分工方式，共同竊得A床丙○○所有之NOKIA牌6280型手機1
    支。
(三)、98年9月10日凌晨3時許，在同醫院7樓703號病房內，以相同
    方工方式，共同竊得B床甲○○所有之NOKIA牌手機1支。
(四)、98年9月15日凌晨3時許，在同醫院6樓625號病房內，以相同
    分工方式，共同竊得C床戊○○所有之黑色手機1支。
(五)、98年9月18日23時許，在同5樓508號病房內，以相同分工方
    式，共同竊得C床己○○保管之MSI（微星）牌WINDU90型筆
    記型電腦1台。
二、嗣經調閱監視錄影後，於98年9月22日下午1時30分許，在彰
    化基督教醫院內，為該院警衛王清林發覺丁○○、辛○○2
    人形跡可疑，並報警處理而查獲。
三、案經彰化縣警察局彰化分局報請臺灣彰化地方法院檢察署檢
    察官偵查起訴。
    理  由
壹、被告丁○○部分：
一、按上訴期間為10日，自送達判決後起算，刑事訴訟法第349
    條前段定有明文。又第二審法院認為上訴有第362條前段上
    訴不合法律上之程式者，應以判決駁回之，同法第367條前
    段亦有明文。次按送達不能依民事訴訟法第136條、第137條
    規定為之者，得將文書寄存送達地之自治或警察機關以為送
    達；寄存送達，自寄存之日起，經10日發生效力，為民事訴
    訟法第138條第1項、第2項所明定。此項規定，依刑事訴訟
    法第62條規定，於刑事訴訟準用之。
二、查，本件上訴人即被告丁○○於民國99年3 月17日（進入臺
    灣彰化看守所）前，係實際居住於彰化縣和美鎮○○里○○
    路308號2樓乙節，業據其在本院審理時供述甚明（見本院卷
    第199頁背面）。則被告丁○○因竊盜案件，經臺灣彰化地
    方法院判決後，於99年2月25日將判決正本送達被告丁○○
    上址居所，因未晤本人亦無受領文書之同居人或受僱人，乃
    於同日將該判決正本寄存上訴人居所地之警察機關即彰化縣
    警察局和美分局和美派出所，並依寄存送達規定完成寄存送
    達程序，有送達證書1紙附於原審卷可稽（見原審卷第99 頁
    ）。是自99年2月25日寄存之日起，經10日，於99年3月7日
    即已發生送達之效力。上訴人居所在彰化縣和美鎮，依司法
    院頒法院訴訟當事人在途期間標準規定，其在途期間為2日
    ，其第二審上訴期間計算至99年3月19日（星期三）屆滿，
    而其迄99年4月16日始行提起上訴，顯已逾期，所提上訴不
    合法，有上訴狀上之收狀章戳可憑，是被告丁○○之上訴已
    逾越法定期間，顯非合法，應依刑事訴訟法第367條前段規
    定，予以駁回。
貳、被告辛○○部分：
一、按刑事訴訟法第159條之5規定：「被告以外之人於審判外之
    陳述，雖不符前四條之規定，而經當事人於審判程序同意作
    為證據，法院審酌該言詞陳述或書面陳述作成時之情況，認
    為適當者，亦得為證據。當事人、代理人或辯護人於法院調
    查證據時，知有第159條第1項不得為證據之情形，而未於言
    詞辯論終結前聲明異議者，視為有前項之同意。」其立法意
    旨在於傳聞證據未經當事人之反對詰問予以核實，原則上先
    予排除，惟若當事人已放棄詰問或未聲明異議，基於證據資
    料愈豐富，愈有助於真實發現之理念，且強化言詞辯論主義
    ，法院自可承認該傳聞證據例外擁有證據能力。經查，本件
    上訴人即被告辛○○於本院言詞辯論終結前，並未就證人庚○○、丙○○、甲○○、戊○○、己○○及王清林於警詢時
    所證述之內容聲明異議，依上開規定說明，應視為同意其證
    言作為證據，且本院審酌上開證人等證言作成時之情況，查
    無其他不法之情狀，足認為得為本案之證據，而有證據能力
    ，先予敘明。
二、前揭犯罪事實，業據被告辛○○於偵查、原審及本院審理時
    均坦承不諱，核與同案被告丁○○於偵審中之供述及證人即
    被害人庚○○、丙○○、甲○○、戊○○、己○○，以及證
    人即彰化基督教醫院警衛王清林於警詢時之證述情節相符，
    並有偵查卷附照片16 張（見偵查卷第29至36頁）、本院卷
    附錄影光碟翻拍照片17張（見本院卷第99至107頁）附卷可
    稽，足證被告辛○○之自白與事實相符，應堪採信。其犯行
    事證明確，應依法論科。
三、按刑法第321條第1項第1款所謂之「夜間」，為日出前日沒
    後。次按醫院之病房，乃通常供為病患休養居住之處所，病
    患進住後，除醫療人員與病患親友外，他人並無任意進入之
    權，是已經進住之病房，自屬刑法第321條第1項第1款所謂
    之有人居住之建築物。核被告辛○○所為，均係犯如附表各
    編號所示之罪。原起訴檢察官認被告辛○○係犯刑法第320
    條第1項之竊盜罪，經原審蒞庭檢察官更正起訴法條為刑法
    第321條第1項第1款之夜間侵入有人居住建築物竊盜罪，自
    不生變更起訴法條之問題。被告辛○○與同案被告丁○○對
    於如事實欄所示之犯罪之實行，有犯意聯絡及行為分擔，均
    為共同正犯。又其所犯上開5罪間，犯意各別，行為互殊，
    應分論併罰。被告辛○○曾受如犯罪事實欄所示之確定判決
    及有期徒刑之執行完畢，有臺灣高等法院被告前案紀錄表附
    卷可憑，其於有期徒刑執行完畢後之5年內，故意再犯有期
    徒刑以上之本罪，均為累犯，各應依刑法第47條第1項規定
    加重其刑。
四、按刑法第62條所定自首減刑，係以對於未發覺之犯罪，在有
    偵查犯罪職權之公務員知悉犯罪事實及犯人之前，向職司犯
    罪偵查之公務員坦承犯行，並接受法院之裁判而言。苟職司
    犯罪偵查之公務員已知悉犯罪事實及犯罪嫌疑人後，犯罪嫌
    疑人始向之坦承犯行者，為自白，而非自首。而所謂發覺，
    不以有偵查犯罪之機關或人員確知其人犯罪無誤為必要，僅
    須有確切之根據得為合理之可疑者，亦屬發覺（最高法院97
    年度台上字第5969號判決意旨參照）。查，本件案發經過，
    係當時被告辛○○與丁○○在彰化基督教醫院有巡病房（察
    看有無東西可偷）之嫌，經該醫院警衛王清林發現之後，將
    其等請至警衛室，然後報警前往處理。警方約在98年9月22
    日下午13時50分抵達警衛室，警員再請被告辛○○2人前往
    派出所。本案除證人即警衛王清林指認被告2人外，警方在
    該時間點之前，無確切證據可以合理懷疑被告2人涉嫌該醫
    院病房5件竊案（時間分別為98年8月31日、98年9月1日、98
    年9月10日、98年9月15日、98年9月18日）。該5件竊盜案件
    係被告丁○○在到達派出所之後製作筆錄之前，先向警方坦
    承該5件竊案係被告丁○○與辛○○所犯，被告辛○○係在
    被告丁○○承認之後，才口頭上承認等情，業據製作被告辛○○、丁○○警詢筆錄之警員邱羿程到庭結證綦詳（見本院
    卷第194頁背面、196、197、198頁）。可見，被告辛○○自
    警詢時起雖已經坦承涉犯5件竊案，但其坦承犯行之前，警
    方即犯罪偵查之公務員已自同案被告丁○○知悉犯罪事實及
    犯罪嫌疑人（包括被告辛○○）後，被告辛○○始向警方坦
    承犯行，揆諸上開說明，其警詢坦承乃屬自白，而非自首，
    自不能依自首規定減刑，併此敘明。
五、原審認被告辛○○罪證明確，適用刑法第28條、第321條第1
    項第1款、第47條第1項、第51條第5款規定，並審酌被告辛○○有正常工作能力，竟竊取物品以換取毒品施用，及審酌
    其之犯罪紀錄、犯罪之動機、智識程度、手段、竊取物品之
    價值、所生危害及其犯後態度等一切情狀，分別量處如附表
    所示之刑，並定其應執行之刑有期徒刑2年6月，認事用法及
    量刑均稱妥適。按量刑輕重係屬事實審法院得依職權自由裁
    量之事項，苟已斟酌刑法第57條各款所列情狀而未逾越法定
    刑度，不得遽指為違法（最高法院72年度台上字第6696號、
    75年度台上字第7033號判例要旨參照）；且在同一犯罪事實
    與情節，如別無其他加重或減輕之原因，下級審量定之刑，
    亦無過重或失輕之不當情形，則上級審法院對下級審法院之
    職權行使，原則上應予尊重（最高法院85年度台上字第2446
    號裁判意旨參照）。原審審酌被告辛○○上開情狀，分別量
    處上揭刑期，均堪稱妥適。被告辛○○上訴意旨原否認犯罪
    （嗣於本院審理時已坦白承認），並以量刑過重指摘原判決
    不當，自無理由，應予駁回。
據上論結，應依刑事訴訟法第第367條前段、第368條，判決如主
文。
本案經檢察官乙○○到庭執行職務。
中    華    民    國    99    年    10    月    19    日
            刑事第九庭    審判長法  官  江  德  千
                                法  官  賴  妙  雲
                                法  官  陳  宏  卿
以上正本證明與原本無異。
不得上訴。
                                書記官  林  振  甫
中    華    民    國    99    年    10    月    19    日
【論罪科刑法條全文】：
中華民國刑法第321條第1項：
（加重竊盜罪）
犯竊盜罪而有左列情形之一者，處 6 月以上、 5 年以下有期徒
刑：
一、於夜間侵入住宅或有人居住之建築物、船艦或隱匿其內而犯
    之者。
二、毀越門扇、牆垣或其他安全設備而犯之者。
三、攜帶兇器而犯之者。
四、結夥三人以上而犯之者。
五、乘火災、水災或其他災害之際而犯之者。
六、在車站或埠頭而犯之者。
【附表】：
┌──┬──────────────┬─────────────────┐
│編號│犯罪事實                    │所犯法條                          │
│    │                            ├─────────────────┤
│    │                            │論處之罪及原審所宣告之刑          │
├──┼──────────────┼─────────────────┤
│一  │如事實欄一之（一）所載。    │刑法第321條第1項第1款             │
│    │                            ├─────────────────┤
│    │                            │辛○○共同犯夜間侵入有人居住建築物│
│    │                            │竊盜罪，累犯，處有期徒刑柒月。    │
├──┼──────────────┼─────────────────┤
│二  │如事實欄一之（二）所載。    │刑法第321條第1項第1款             │
│    │                            ├─────────────────┤
│    │                            │辛○○共同犯夜間侵入有人居住建築物│
│    │                            │竊盜罪，累犯，處有期徒刑柒月。    │
├──┼──────────────┼─────────────────┤
│三  │如事實欄一之（三）所載。    │刑法第321條第1項第1款             │
│    │                            ├─────────────────┤
│    │                            │辛○○共同犯夜間侵入有人居住建築物│
│    │                            │竊盜罪，累犯，處有期徒刑柒月。    │
├──┼──────────────┼─────────────────┤
│四  │如事實欄一之（四）所載。    │刑法第321條第1項第1款             │
│    │                            ├─────────────────┤
│    │                            │辛○○共同犯夜間侵入有人居住建築物│
│    │                            │竊盜罪，累犯，處有期徒刑柒月。    │
├──┼──────────────┼─────────────────┤
│五  │如事實欄一之（五）所載。    │刑法第321條第1項第1款             │
│    │                            ├─────────────────┤
│    │                            │辛○○共同犯夜間侵入有人居住建築物│
│    │                            │竊盜罪，累犯，處有期徒刑柒月。    │
└──┴──────────────┴─────────────────┘

司法院資訊處製作；財團法人民間司法改革基金會備份。
